臺灣雲林地方法院交通事件裁定　　　　　　　　　　九十三年度交聲字第一八七號
　　移
　　異　議　人
　　即受處分人　甲○○
右列異議人因違反道路交通管理處罰條例案件，對於交通部公路總局嘉義區監理所雲
林監理站民國九十三年八月二十三日所為之處分（原處分案號：雲監裁字第裁72-KAB
012438號、第裁72-KAB000000-0號、第裁72-KAB000000-0號），聲明異議，本院裁定
如左：
    主      文
異議駁回。
    理      由
一、原處分機關交通部公路局嘉義區監理所雲林監理站以異議人甲○○所有之車號PG
    - 1278號自用小客車，於民國九十一年二月七日，分別在「斗六市○○路斗南—
    斗六」、「斗六台三線往永光—古坑」等路段，因「駕駛人行車速度，超過規定
    之最高時速二十公里以上」、「違反處罰條例之行為，不聽勤務人員制止」、「
    駕車行經有燈光號誌管制之交岔路口闖紅燈」、「駕車行經有燈光號誌管制之交
    岔路口闖紅燈」、「在道路上蛇行」及「駕駛人駕駛汽車在道路上蛇行（處車主
    ）」等原因，經值勤員警蕭茂森逕行舉發。嗣異議人於舉發通知單上所載之應到
    案日期前到案並提出申訴，經原處分機關認申訴為無理由，就其在「斗六市○○
    路斗南—斗六」路段之「駕駛人行車速度，超過規定之最高時速二十公里以上」
    、「違反處罰條例之行為，不聽勤務人員制止」及「駕車行經有燈光號誌管制之
    交岔路口闖紅燈」部分行為，依道路交通管理處罰條例第四十條第一項、第六十
    條第一項、第五十條第一項、第五十三條第一項及違反道路交通管理事件統一裁
    罰基準表規定，裁處罰鍰新台幣（下同）七千六百元，並記違規點數五點；就其
    於「斗六台三線往永光—古坑」路段之「駕車行經有燈光號誌管制之交岔路口闖
    紅燈」、「在道路上蛇行」及「駕駛人駕駛汽車在道路上蛇行（處車主）」部分
    行為，依道路交通管理處罰條例第五十三條、第四十三條第一項第一款、第四十
    三條第四項前段及違反道路交通管理事件統一裁罰基準表規定，裁處罰鍰二萬七
    百元，並記違規點數六點，吊扣汽車牌照三月。
二、聲明異議意旨略以：受處分人未於前揭時段，違反移送機關所稱之違規事實。移
    送機關應提出裁處所據以認定事實之依據，本件相關舉發通知單無簽收單，亦無
    合法送達受處分人之證明，更未提出如照片、或逕行告發員警證言等。本件事隔
    數年才製作裁決書，顯有可疑之處。又前揭違反道路交通管理事件通知單第裁72
    -KAB012438號、第裁72-KAB000000-0號所載違規時間分別為九十一年二月七日三
    時十分，同日三時十五分，違規地點「斗六市○○路斗南—斗六」、「斗六台三
    線往永光—古坑」。違規事由均提到「闖紅燈」，然不論「斗六市○○路斗南—
    斗六」、「斗六台三線往永光—古坑」交岔路口均非止一處，其所稱之違規確實
    地點，並不確定，益見有可議之處。尤其，所稱違規地點，非在同一道路，相距
    非近，所稱違規時間相距僅有五分鐘，有違情理。又舉發違規事實指「不聽勤務
    人員制止」、「在道路上蛇行」，可見所稱舉發時間、地點應有員警值勤，且其
    既在上揭二地點均有員警值勤，何以員警未能立即阻止其所稱之違規行為當場予
    以舉發？顯見，所稱連續兩地闖紅燈、不聽勤務人員制止一事，更有背事理。另
    警方通常不會於「凌晨三時」，在整個斗六市○○○○道路同步進行路檢勤務，
    此部分，請警方提出勤務配備表及說明當時有何員警執行勤務，值勤目的為何。
    進而言之，九十一年二月七日三時，警方若對斗六市○○○○道路同步進行路檢
    勤務，當日勢必有重大治安情事發生。如此一來，當場勢必配有優勢警力，殊難
    想像當時仍會有民眾出現警方所謂蛇行、闖紅燈、不聽勤務人員制止之行為，卻
    未經警方發揮優勢警力，予以制止。此部分請警方提出相關證據照片，或傳訊告
    發之員警到庭證言。綜上所述，原處分自屬錯誤，其違法之處分，聲明異議人難
    以甘服，聲明異議人為此聲明異議，求為撤銷原處分云云。
三、按汽車駕駛人，行車速度，超過規定之最高時速者，處新臺幣一千二百元以上二
    千四百元以下罰鍰。汽車駕駛人，駕駛汽車有違反本條例之行為，經交通勤務警
    察或依法令執行交通稽查任務人員制止時，不聽制止或拒絕停車接受稽查而逃逸
    者，除按各該條規定處罰外，處新臺幣三千元以上六千元以下罰鍰。汽車駕駛人
    ，行經有燈光號誌管制之交岔路口闖紅燈者，處新臺幣一千八百元以上五千四百
    元以下罰鍰。汽車駕駛人，駕駛汽車在道路上蛇行者，處新臺幣六千元以上二萬
    四千元以下罰鍰，並當場禁止其駕駛。汽車駕駛人有第一項第一款、第三項行為
    者，並吊扣該車輛牌照三個月。道路交通管理處罰條例第四十條第一項、第六十
    條第一項、第五十三條、第四十三條第一項第一款及同條第四項前段分別定有明
    文。再按逕行舉發違反道路交通管理事件，經汽車所有人依通知單之應到案日期
    前到案，並告知違規駕駛人姓名、身分證統一編號及住址者，處罰機關應即另行
    通知違規駕駛人到案依法處理；逾應到案日期，處罰機關應依本條例第八十五條
    第三項規定處罰該汽車所有人，違反道路交通管理事件統一裁罰基準及處理細則
    第二十四條亦規定甚明；易言之，本件如汽車駕駛人有前揭違規行為，為警當場
    攔停者，處罰機關固應處罰汽車駕駛人；惟若舉發機關並非當場對該部汽車攔停
    ，而對汽車所有人為掣單舉發，如經舉發之汽車所有人在舉發通知單上所載之應
    到案日期前到案，並告知處罰機關前揭違規事實行為人姓名，即依前開細則第二
    十四條規定處罰該名違規駕駛人，而如汽車所有人未於應到案日期前到案或雖於
    應到案日期前到案，而未告知處罰機關實際之違規駕駛人者，處罰機關仍應依道
    路交通管理處罰條例第八十五條第三項「本條例關於車輛駕駛人之處罰，如應歸
    責於車輛所有人者，處罰車輛所有人」規定，對車輛所有人加以處罰。惟查：
  (一)異議人甲○○所有之車牌號碼PG -1278號自用小客車，於九十一年二月七日凌晨
    三時十分許，由不詳姓名人士駕駛，行經雲林縣斗六市○○路斗南至斗六路段，
    經執行「０至四交整勤務」之警員蕭茂森，對前揭自用小客車測速，發覺該車輛
    已超速，遂示意停車，惟遭汽車駕駛拒絕，復未停車接受稽查，繼續往雲林路至
    大學路，往永光方向逃逸，警員蕭茂森及其他二位員警，遂共乘巡邏車尾隨，追
    逐約十分鐘後，因該車已行經二有燈光號誌管制之交岔路口闖紅燈，並在道路上
    蛇行等違規行為，為顧及安全，警員蕭茂森始未繼續追逐該車等情，業經證人蕭
    茂森於本院證稱：（問：九十一年二月七日凌晨三時十分許，有無在執行勤務？
    ）當天執行０到四交整勤務。（問：當時在何地執行該勤務？）台丁線斗南往斗
    六。（問：當天任務編組為何？）三人一組，有巡佐帶班。…（問：當天執行勤
    務時，在車上作何項目工作？）測速。（問：你坐在何座位？）駕駛座。（問：
    交整勤務主要要注意何項事情？）防制車禍及取締違規。（問：這是定點或是巡
    邏方式？）定點稽查。（問：當天如何發現此輛車輛？）當天當時只有他這輛車
    ，當時警示他停車受檢，他的車速為九十六公里，攔車時他沒有停車，我們即尾
    隨雲林路到大學路，直到永光方向時，為了顧及安全，才沒有繼續追。（問：追
    了多久時間？）追了將近十分鐘，都在田間小路追逐。（問：有無看清楚車號？
    ）有。（問：如何確定如舉發單上車號？）我們三個人記取車號後，返回隊上，
    有再輸入車號查詢，且車號與我們看到之車種一樣。（問：有無遇到紅綠燈？）
    有，二個。（問：當天駕駛有停下來？）沒有停下來。（問：當天進行交整勤務
    時，有無同步在斗六聯外道路進行路檢？）只有我們。（問：罰單上面記載斗六
    雲林路斗南往斗六方向及斗六台三線永光往大崙方向，此二地點，是否有其他員
    警進行勤務？）沒有，只有我們。（問：這個違規地點，如何確認？）在斗南往
    斗六方向，靠近大山電纜附近，沿途尾隨，以電腦查詢發現不是贓車之後，才沒
    有繼續追逐。（問：當時如何認定駕駛有危險駕駛及蛇行行為？）他沿途偶開偶
    關大燈的行為，在田間小路時偶而將大燈關掉。（問：當時時速多少？）追逐時
    ，時速超過一百。（問：車號有無與車上其他二位員警確認過？）有確認過。（
    問：如何在車上查詢是否贓車？）以車上無線電與隊上同仁作確認等語（見二七
    至二九頁），並有雲林縣警察局九０雲警交字第72-KAB012438、82-KAB012439號
    舉發違反道路交通管理事件通知單各一紙在卷可稽（見本院卷十一頁）。依此，
    異議人為車牌號碼PG -1278號自用小客車車主，其所有汽車於九十一年二月七日
    凌晨三時十分、十五分許，首因超速，拒絕警方攔停，經警跟隨在後，而有後續
    闖紅燈、蛇行等違規行為，因警員蕭茂森為免繼續追逐而發生危險，始未攔車開
    單告發，且警員蕭茂森駕駛巡邏車，尾隨該車近十分鐘，欲查看車牌號碼，應非
    難事。此外，警員蕭茂森駕駛之巡邏車內，尚有二位員警，得與警員蕭茂森重複
    確認，警員蕭茂森非偶見有超速情況，即逕行開單告發，而係駕駛巡邏車追逐近
    十分鐘後，重複確認車牌號碼及車型等資料，始開單告發，警員蕭茂森應未誤認
    或錯記車牌號碼，其開單告發，核屬有據；況證人蕭茂森為依法執行職務之公務
    員，其公正執法應可期待，若非確有違規情事，證人實無設詞誣攀之理。
  (二)聲明異議意旨認：違規事實指「不聽勤務人員制止」、「在道路上蛇行」，可見
    該地點應有員警值勤，竟未能立即阻止舉發；九十一年二月七日凌晨三時，警方
    若在斗六市○○道路，同步進行路檢勤務，當場勢必配備有優勢警力，殊難想像
    民眾當時仍會出現蛇行、闖紅燈之行為云云。然九十一年二月六日０時至四時許
    ，係由蘇秋成、吳寶文及蕭茂森等三人，駕駛編號七號巡邏車，進行台三線九芎
    林內段勤務，並無所謂「對聯外道路同步進行路檢勤務」之情，此有證人蕭茂森
    當庭提出之雲林縣警察局九十一年二月六日交通警察隊勤務分配表影本一紙在卷
    可查（見本院卷三二頁）。依此，九十一年二月六日０時至四時許，該路段未配
    備優勢警力，而前開自小客車又以近百公里時速急馳，證人蕭茂森駕駛之七號巡
    邏車，測得超速後，僅能尾隨，無法攔停，亦與常情相符。是聲明異議意旨前揭
    所辯，均屬臆測之詞，甚難採信。
  (三)聲明異議意旨尚辯稱：舉發事由均提及闖紅燈，而該路段交岔路口非僅一處，舉
    發事由無法確定確實之違規地點，實有可議；罰單上所載之二地點，相距非近，
    所稱違規時間相距僅有五分鐘，亦有違情理云云。然惟警員蕭茂森等三人係以近
    百公里時速，於深夜時分，追逐於鄉○道路，警員一方面須注意安全，避免發生
    車禍，一方面又須設法攔停違規車輛，並記下車號，實難要求警員精確指出違規
    路口及相距之時間；況且，縱使無法精確指出違規事實之地點及時間，前揭違反
    道路交通管理事件通知單第裁72-KAB012438號記載之違規時間為九十一年二月七
    日三時十分，違規地點為「斗六市○○路斗南—斗六」；違反道路交通管理事件
    通知單第裁72-KAB000000-0號及第裁72-KAB000000-0號所載違規時間均為九十一
    年二月七日三時十五分，違規地點均為「斗六台三線往永光—古坑」，已相對可
    得確定，復無礙於違規事實之成立。是聲明異議意旨前揭所辯，亦非可採。
  (四)異議人於本院另辯稱：伊不知此事，平日車輛都用以上下班，車子很少借人，案
    發時間伊在睡覺等語（見本院卷二六、二九頁）。然異議人既屬上開自用小客車
    車主，縱異議人未於九十一年二月七日駕車行駛於上開路段，係由他人使用，則
    汽車駕駛人既已違規，復未停車接受稽查，進而陸續為其他違規行為，依當時情
    況，又無法攔停，始對汽車所有人逕行舉發。又舉發機關對汽車所有人逕行舉發
    ，異議人即汽車所有人即應於應到案日期前告知原處分機關車輛之實際使用人，
    茲異議人既於應到案期限內為申訴時，未依規定告知原處分機關該車輛違規時之
    駕駛人，原處分機關應依道路交通管理處罰條例第八十五條第三項規定，處罰車
    輛所有人，縱本件駕駛人另有其人，仍不影響本件裁罰，併此說明。
  (五)綜上，原處分機關對異議人裁罰，於法並無不合，異議人之異議為無理由，應予
    駁回。
據上論斷，應依道路交通管理處罰條例第八十七條第二項、道路交通案件處理辦法第
十九條，裁定如主文。
中      華      民      國    九十三    年     十一     月     十六     日
                                         臺灣雲林地方法院交通法庭
                             法  官  柯  志  民
右正本證明與原本無異。
如不服本裁定，應於裁定送達後五日內向本院提出抗告狀。
                                             書記官  魏  輝  碩
中      華      民      國    九十三    年     十一     月     十六     日
